臺灣新北地方法院三重簡易庭小額民事判決
111年度重簡字第643號
原      告    蔡佳玲

兼訴訟代理人  李俊毅
被      告  杜偲齊  


上列當事人間請求侵權行為損害賠償事件，原告提起刑事附帶民
事訴訟（110年度附民字第241號），經刑事庭裁定移送前來，於
民國111年8月12日言詞辯論終結，本院判決如下：
    主  文
被告應給付原告蔡佳玲新臺幣壹拾萬元，及自民國一百零九年十
二月二十六日起至清償日止，按年息百分之五計算之利息。
被告應給付原告李俊毅新臺幣壹萬元，及自民國一百零九年十二
月二十六日起至清償日止，按年息百分之五計算之利息。
原告其餘之訴駁回。
訴訟費用由被告負擔百分之二十八，餘由原告負擔。
本判決原告勝訴部分得假執行。
    事  實  及  理  由
一、本件被告經合法通知，未於最後言詞辯論期日到場，查無民
    事訴訟法第386條所列各款情事，應准原告之聲請，由其一
    造辯論而為判決，合先敘明。 
二、原告起訴主張：
（一）被告（現已搬遷）及原告李俊毅均係新北市○○區○○○路0段
      000巷00號巴黎香頌社區（下稱巴黎香頌社區）住戶，原
      告間為夫妻關係。詎被告竟於民國109年4月7日17時52分
      許至同日18時3分許，在巴黎香頌社區地下2樓停車場，對
      原告蔡佳玲毅為下列之侵權行為：
      １適原告蔡佳玲返回上開地下2樓停車場之際，被告基於強
        制之犯意，將其所駕駛車號000-0000號自用小客車逆向
        暫停在車道上，先阻擋原告蔡佳玲所駕駛車號0000-00
        號自用小客車（下稱系爭自小客）前進，再以手敲擊系
        爭自小客車窗，並試圖開啟車門未果後，又以腳撞擊車
        門，以此強暴方式妨害原告蔡佳玲駕駛系爭自小客往前
        行駛之權利。
　　　２原告蔡佳玲於持手機攝影蒐證被告之行為時，被告預見
        其伸手至原告蔡佳玲駕駛系爭自小客車內，欲拍落原告
        蔡佳玲手中手機時，可能導致原告蔡佳玲受傷，仍不違
        背其本意，竟基於傷害之不確定故意，伸手至自爭自小
        客車內，拍落原告蔡佳玲手中手機，並以手揮到原告蔡
        佳玲臉部及拍打原告蔡佳玲左手，致原告蔡佳玲受有左
        手背挫傷之傷害。
　　　３被告另基於公然侮辱之犯意，在上開不特定人得以共見
        共聞之停車場，公然對原告蔡佳玲辱罵：「操你媽」、
        「幹你老母機掰」等語，足以貶損原告蔡佳玲之人格及
        社會評價。
（二）嗣被告因不滿原告李俊毅質疑其辱罵原告蔡佳玲，竟基於
      公然侮辱之犯意，於同日19時15分許，在不特定人得共見
      共聞之巴黎香頌社區大廳，公然對原告李俊毅辱罵：「犯
      你媽」等語，足以貶損原告李俊毅之人格及社會評價。
（三）原告因被告上開不法侵害原告權利之惡行，迄今心理壓力
      始終揮之不去，受有難以言喻之精神上痛苦，被告應賠償
      非財產上之損害即慰撫金，經審酌相關情形後，被告應賠
      償原告蔡佳玲新臺幣（下同）30萬元（含不法侵害身體、
      自由、名譽各為10萬元），及賠償原告李俊毅10萬元（不
      法侵害名譽部分）。為此，爰依侵權行為之法律關係，提
      起本件訴訟，並聲明請求：（一）被告應給付原告蔡佳玲
      30萬元，及自起訴狀繕本送達翌日起至清償日止，按年息
      5%計算之法定遲延利息；（二）被告應給付原告李俊毅10
      萬元，及自起訴狀繕本送達翌日起至清償日止，按年息5%
      計算之法定遲延利息。
三、被告經合法通知，未於最後言詞辯論期日到場，其於前言詞
    辯論期日則求為判決駁回原告之訴，並辯稱：我沒做的事情
    也被原告弄到有；傷害的部分原告一會說是左手，一會說是
    右手受傷；停車場是一個沒有秩序的地方，一般車子都會亂
    停，因為原告蔡佳玲對我比中指，我沒有打原告蔡佳玲，我
    真的很冤枉；我有罵人，我有罵髒話，但我沒有罵原告李俊
    毅等情。
四、原告蔡佳玲主張於前揭時、地遭被告強制、傷害，並公然辱
    罵「操你媽」、「幹你老母機掰」，及原告李俊毅於前揭時
    、地遭被告辱罵「犯你媽」等事實，經原告提起刑事告後，
    由臺灣新北地方檢察署檢察官以109年度偵字第26946號起訴
    書提起公訴，嗣本院刑事庭於審理中分別勘驗原告提出之行
    車紀錄器影像暨手機錄影內容及調查相關證據後，認定如下
    ：
（一）對原告蔡佳玲犯強制罪部分：
　　　１勘驗本件「VIDEO0550.mp4」檔案（錄影長度6分42   秒
        ），勘驗結果略以：
　　 　  ①錄影時間00：00：00至00：02：18。
杜偲齊：錄啊，趕快錄，你剛剛抓我是唄？
蔡佳玲：是你抓我吧？
杜偲齊：我抓你什麼？
蔡佳玲：我的手都紅了，拜託【蔡佳玲將手機鏡頭對著自己的
        手拍攝】。
杜偲齊：蛤，你那手，你他媽一直拍我，強制罪齁 操你媽你等 
         著看，等著看啦。
蔡佳玲：最好是強制罪。
杜偲齊：你再試試看啦，不要以為你他媽你很有理啊，你在做  
        什麼東西啊齁，我跟你講嘿，讓我先這樣過不行嗎，  
        你硬硬擋是怎樣，拍我車喔，好啦。要拍大家來啦，  
        蛤。
蔡佳玲：你盡量拍呀。
杜偲齊：要呀，一定拍呀。
蔡佳玲：對呀，到底是誰的錯呢？
杜偲齊：拍呀，拍。
蔡佳玲：拜託，車子擋在哪邊不走。
杜偲齊：拍呀。
蔡佳玲：然後跟我說啊小嬰兒如何。 
杜偲齊：怎樣，下來啦。 
蔡佳玲：然後還說嘿拜託大家鄰居。 
杜偲齊：下來呀，下來下來。 
蔡佳玲：嘿。
杜偲齊：跟你講大家鄰居。 
蔡佳玲：你手摸什麼啊。
杜偲齊：我可不可以跟你講大家鄰居，蛤，可不可以啦。
蔡佳玲：拜託你把車開走。 
杜偲齊：可不可以啦。
蔡佳玲：妹妹，妹妹，好，好了好了，好了，好了好了，好啦，
        好了好了，好了好了【畫面上顯示白色BMW自小客車停
        放在蔡佳玲所駕駛車輛擋風玻璃前方，此時杜偲齊有多
        次以手敲車窗及試圖開啟蔡佳玲的車門未果後，並以手
        機對車內拍攝，杜偲齊有說話，惟因蔡佳玲車窗上拉，
        故無法辨識杜偲齊的說話內容，車內持續有嬰兒哭聲  
        】，【車窗外，杜偲齊舉手敲擊車窗及以腳撞擊車門  
        聲音，杜偲齊身形因而後傾】。
        ②錄影時間00：02：19至00：06：42。
杜偲齊：下來【杜偲齊再次以手敲擊車窗，並走向車前拉扯蔡佳
        玲所駕駛自小客車前方擋風玻璃之雨刷後，雨刷迅速  
        彈回去，再走至蔡佳玲駕駛座旁對著蔡佳玲說話，惟  
        車窗關閉，無法聽到杜偲齊說話內容，之後杜偲齊再  
        次試圖開啟蔡佳玲駕駛座車門未果，車內持續有嬰兒  
        哭聲】。
蔡佳玲：漏氣駒。
杜偲齊：對呀。
蔡佳玲：好呀，太好了。
杜偲齊：對呀，…。
蔡佳玲：我們一直擋在這邊啦。 
杜偲齊：…靠夭，他們的。
蔡佳玲：你是不是沒公德心的傢伙。 
杜偲齊：下來【杜偲齊起身，走至駕駛座方，蔡佳玲將車窗拉  
        起，杜偲齊敲擊車窗，再次試圖開啟車門未果後，對  
        著蔡佳玲說話，惟開車窗拉起，無法辨識內說話內容  
         】。
由此可知，被告將上開自小客車暫停在車道上，先阻擋原告蔡佳
玲系爭自小客前進，再以手敲擊車窗，並試圖開啟車門未果後，
又以腳撞擊車門甚明。
        ２經勘驗本件「VIDEO0548.mp4」檔案之結果，被告亦對
          原告蔡佳玲稱：「怎麼樣，我逆向出來」等語，有本
          院勘驗筆錄可稽（見本院卷第138頁）。且證人張秋
          達於審理中亦證述：（雙方爭吵的內容大致為何？）
          我只知道他們在爭吵而已，剛開始我不知道內容是什
          麼，後來我才知道是因為有一個住戶車子要出來時是
          逆向，而另外一個住戶要下去，他要上來，所以在那
          個地方產生衝突。（他們雙方發生爭執停車的地方，
          是否容許有兩台車可以對向通過？）可能沒辦法，因
          為車道不是雙向車道。（該處有無足夠空間可讓兩車
          交會？）應該沒有，除了車道外都是停車位，要看當
          時車位裡有沒有車子，如果車位有車就沒辦法交會，
          車位是空的就可以交會等語（見本院卷第212至213頁
          ）。由上可知，被告明知當時其逆向行駛於地下室車
          道時，應禮讓原告蔡佳玲系爭自小客先依地下室指示
          方向往前行駛，被告竟將其上開自小客車暫停在車道
          上，阻擋原告蔡佳玲系爭自小客前進，再以手敲擊車
          窗，並試圖開啟車門未果後，又以腳撞擊車門，以此
          強暴方式妨害原告蔡佳玲駕駛系爭自小客往前行駛之
          權利，至為灼然。　
（二）對原告蔡佳玲犯傷害罪部分：　　　　　
　　  １經勘驗本件「頻道5_00000000000000.mp4」檔案（錄影
        長度7 分），勘驗結果略以：蔡佳玲所駕駛自小客車先
        往前行，隨即停車，蔡佳玲拉下車窗對著外面走至駕駛
        座附近之杜偲齊說話，監視器鏡頭一開始未拍到杜偲齊
        ，僅拍到影子，蔡佳玲將手機開啟後，先放置於置物台
        上，對著站於駕駛座旁之杜偲齊拍攝，杜偲齊有將手伸
        進駕駛座的動作，欲阻止蔡佳玲對其拍攝，蔡佳玲伸手
        反抗，雙方手部互有拉扯，杜偲齊再次接近駕駛座，蔡
        佳玲有伸手揮掉杜偲齊伸向自己的手，杜偲齊舉起手機
        對著蔡佳玲拍攝，雙方爭執，杜偲齊一度拉扯蔡佳玲的
        手後，並試圖開啟車門未果，蔡佳玲又對窗外之杜偲齊
        以手機拍照數次，蔡佳玲將車窗拉起，杜偲齊以自己手
        機對著蔡佳玲拍攝後離去，杜偲齊再次走向駕駛座旁，
        敲擊車窗、開啟車門未果等情。足認被告將手伸進蔡佳
        玲系爭自小客駕駛座內，欲阻止蔡佳玲對其拍攝行為，
        而蔡佳玲伸手反抗，雙方手部互有拉扯等情。
　　　２又原告蔡佳玲以證人身分證述：（在整個過程中，妳把
        車窗搖下來後，被告用手去拍打妳的手機時，除了有打
        到妳的臉，還有無打到妳的其他身體部位？）手。（妳
        的手機有無因此掉落？）有。（妳手受傷的情況，為何
        隔天才去就醫？）我嚇傻了，當時我在停車時數度無法
        停進我的停車格，中間副主委有幫忙協調叫我們兩個分
        開，事件發生之後7點多，我們還在大廳想要協調，看
        他有沒有想要道歉的意思，因為整件事情就莫名其妙，
        覺得都是住戶，起碼你要為你的行為道歉，但7點多那
        場交談他完全沒有悔意，還找人來。所以當天就嚇傻了
        ，隔天才去就醫。（妳手部受傷的情況，當時有無告知
        妳先生？）有，他有看到等語（見本院卷第201至202、
        205頁）。核與原告李俊毅以證人身分證述：（你稱7點
        多在大廳，當時你有看到你太太受傷外部看起來的狀況
        嗎？）左手臂靠手腕部分紅腫，是我老婆當天在地下停
        車場糾紛完後，回到家裡時就展示給我看說她手很痛，
        剛剛被打到。（當天有無去看醫生？）沒有，當天受到
        很多驚嚇，所以當天沒有即時去看醫生，是隔天才去。
        因為當天他們所聚眾的人士在我家大廳待到8、9點，我
        們也不敢外出，怕外出時遭到他們的攻擊，所以當天我
        們心裡是非常恐懼的等情相符。由此可知，被告預見其
        伸手至原告蔡佳玲系爭自小客車內，欲拍落其手中手機
        時，可能導致原告蔡佳玲受傷，仍不違背其本意，伸手
        至車內拍落原告蔡佳玲手中手機，並以手揮到原告蔡佳
        玲臉部及拍打原告蔡佳玲左手，致原告蔡佳玲受有左手
        背挫傷之傷害。是以被告主觀上係基於傷害之不確定故
        意而為上開傷害行為，洵堪認定。
（三）對原告蔡佳玲犯公然侮辱罪部分：
　　　１經勘驗本件「VIDEO0548.mp4」檔案（錄影長度1分6  秒
        ），勘驗結果略以：
杜偲齊：操你媽。 
蔡佳玲：你剛剛手有沒有伸進來。 
杜偲齊：來來來來來來【杜偲齊以手機對著蔡佳玲車內拍攝】。
蔡佳玲：怎樣。
杜偲齊：你拍我嘛來，來車子幾號【杜偲齊走至蔡佳玲車前拍  
        攝車號】。
蔡佳玲：他剛剛手伸進來，然後握我的手哦。 
杜偲齊：我不要跟妳吵，抱歉我不要跟妳吵，嬰兒在哭。
蔡佳玲：你剛剛不是這樣講的。
杜偲齊：你還要幹嘛是不是，你還要是不是，你硬要是不是。
蔡佳玲：你最好，你認真的給我道歉。
杜偲齊：蛤你硬要是不是。
蔡佳玲：怎樣。
杜偲齊：怎樣，下來。
蔡佳玲：齁。
杜偲齊：下來啦。
蔡佳玲：你真的太過分了你。
杜偲齊：操她媽我跟你好好講你他媽你還拍我什麼【杜偲齊以  
        手揮擊車窗】，幹你老母機掰(台語） ，蛤你拍我什  
        麼。
蔡佳玲：你不怕我去。 
杜偲齊：趕快。 
蔡佳玲：好，太好了。 
杜偲齊：趕快，齁。 
蔡佳玲：最好最好最好。
杜偲齊：最好齣，他媽的有你這種惡鄰居他媽的累。
蔡佳玲：誰惡鄰居阿。 
杜偲齊：蛤，怎麼樣，我逆向出來。 
蔡佳玲：自己。 
杜偲齊：怎樣你很大是不是。 
蔡佳玲：自己違法，然後還在講別人。 
杜偲齊：這叫違法？這什麼法啦。 
蔡佳玲：拜託。
杜偲齊：這什麼法你他媽去報警快一點，趕快去報，我告訴你  
        車有小嬰兒，你他媽你還在那邊跟我人五人六，耶小  
        孩子是無辜在哭耶，蛤，你他媽你在哪邊跟我大小聲  
        什麼。
蔡佳玲：你在做什麼，你在做什麼。 
杜偲齊：你在哪邊【杜偲齊再次以手揮擊車窗】。 
蔡佳玲：啊【告訴人蔡佳玲尖叫】。 
足認被告對原告蔡佳玲辱罵「操你媽」、「幹你老母機掰」等語
明確。　　　　
　　　２且前揭被告對原告蔡佳玲為公然侮辱之事實，亦據被告
        於審理中坦承不諱，是以被告對原告蔡佳玲為公然侮辱
        之犯行，應堪認定。
（四）對原告李俊毅犯公然侮辱罪部分：經勘驗名稱「00000000
      0000-李俊毅提告.mp4」檔案（錄影長度12秒），勘驗結
      果略以：
李俊毅: 你現在打人是不是。 
杜偲齊: 好啦好啦，我沒有打喔，我沒有打阿。 
蔡佳玲：有哦，你有打人都拍到了哦。 
李俊毅: 所以說你是開始沒有犯意嘛是不是，犯意之後你就。
杜偲齊: 犯你媽啦。
李俊毅: 你說犯我媽是不是，你現在在罵我是不是？
杜偲齊: 對啦，我就說犯到你媽啦怎麼樣啦。 
足認被告先對原告李俊毅罵稱：「犯你媽啦」，經李俊毅質疑被
告：「你說犯我媽是不是，你現在在罵我是不是？」被告竟未收
斂而續罵以：「我就說犯到你媽啦，怎麼樣啦」等語。參以所謂
「犯你媽」3字，亦含有侵犯他人母親之涵義甚明。顯見被告主
觀上係基於公然侮辱之犯意，以言語直接指涉原告李俊毅及其母
親而侮辱之，其所罵內容足以貶損原告李俊毅之名譽及社會評價
，是以被告確有侮辱原告李俊毅之故意甚明。
（五）綜上所述，被告上開辯解，不足採信。本案事證明確，  
      被告上開犯行，均堪認定。
（六）本院刑事庭即於110年12月23日以110年度訴字第402號刑
      事判決判處「杜偲齊犯強制罪，處拘役參拾日，如易科罰
      金，以新臺幣壹仟元折算壹日；又犯傷害罪，處拘役拾日
      ，如易科罰金，以新臺幣壹仟元折算壹日；應執行拘役參
      拾伍日，如易科罰金，以新臺幣壹仟元折算壹日。又犯公
      然侮辱罪，處罰金新臺幣伍仟元，如易服勞役，以新臺幣
      壹仟元折算壹日；又犯公然侮辱罪，處罰金新臺幣貳仟元
      ，如易服勞役，以新臺幣壹仟元折算壹日；應執行罰金新
      臺幣陸仟元，如易服勞役，以新臺幣壹仟元折算壹日。」
      在案，嗣被告不服判決，提起上訴，經臺灣高等法院於11
      1年4月28日以111年度上訴字第532號刑事判決判處上訴駁
      回確定（傷害罪部分除外），此經本院依職權調取上開刑
      事偵、審卷宗核閱屬實，並有上開刑事判決2件附卷可稽
      ，足以認定被告已構成不法侵害原告蔡佳玲自由、身體、
      名譽及不法侵害原告李俊毅名譽之侵權行為，應負損害賠
      償責任。
五、按因故意或過失，不法侵害他人之權利者，負損害賠償責任
    ；又不法侵害他人之身體或健康者，對於被害人因此喪失或
    減少勞動能力或增加生活上之需要時，應負損害賠償責任；
    另不法侵害他人之身體、健康、名譽、自由、信用、隱私、
    貞操，或不法侵害其他人格法益而情節重大者，被害人雖非
    財產上之損害，亦得請求賠償相當之金額，民法第184條第1
    項前段、第195條第1項前段分別定有明文。茲就原告請求被
    告賠償之慰撫金金額，分別審酌如下：
（一）原告蔡佳玲部分：按慰藉金之賠償須以人格權遭遇侵害，
      使精神上受有痛苦為必要，其核給之標準固與財產上損害
      之計算不同，然非不可斟酌雙方身分資力與加害程度，及
      其他各種情形核定相當之數額（最高法院51年台上字第22
      3號判例要旨參照，但本則判例，依據108年1月4日修正，
      108年7月4日施行之法院組織法第57條之1第2項，其效力
      與未經選編為判例之最高法院裁判相同）。本件原告蔡佳
      玲因被告之強制、傷害、公然侮辱等行為，致其自由、身
      體、名譽分別受有損害，足認原告蔡佳玲身心受有相當之
      痛苦，則其請求被告賠償慰撫金，洵屬有據。本院審酌原
      告蔡佳玲為大學畢業，目前沒有工作，事發時是遊戲公司
      副總，月薪約9萬5千元，109年度所得總額約1,407,869元
      ，名下有坐落新北市林口區房屋、土地各1筆、汽車1輛及
      事業投資數筆，109年度財產總額約4,526,690元；被告則
      為高中畢業、109年度所得總額約435,600元，名下沒有不
      動產，僅有汽車1輛，此業據原告蔡佳玲陳明在卷，並有
      兩造109年度稅務電子閘門財產所得調件明細表、被告戶
      籍資料查詢結果表在卷可稽，另參以被告之加害情形、原
      告蔡佳玲所受傷勢、自由及名譽遭侵害程度，致其精神上
      所受痛苦情形等一切情狀，認為原告蔡佳玲請求被告賠償
      慰撫金共30萬元，尚屬過高，應核減為共10萬元（含不法
      侵害自由、身體、名譽，依序為5萬元、3萬元、2萬元）
      ，始為適當。
（二）原告李俊部分：本件原告李俊毅因被告之公然侮辱行為，
      致其名譽受有損害，足認其身心受有相當之痛苦，則原告
      李俊毅請求被告賠償慰撫金，洵屬有據。本院審酌原告李
      俊毅為大學畢業，目前是遊戲公司副總，月薪約8萬5千元
      ，109年度所得總額約1,075,776元，名下有坐落臺南市北
      區房屋、土地各1筆、業投資數筆，109年度財產總額約2,
      920,100元；被告審酌同上所述，此業據原告陳明在卷，
      並有兩造109年度稅務電子閘門財產所得調件明細表、被
      告戶籍資料查詢結果表在卷可稽，另參以被告之加害情形
      、原告李俊毅所受名譽遭侵害程度，致其精神上所受痛苦
      情形等一切情狀，認為原告李俊毅請求被告賠償慰撫金10
      萬元，尚屬過高，應核減為1萬元，始為適當。
六、綜上所述，原告依侵權行為之法律關係，分別請求判決如主
    文第1、2項所示（109年12月26日為起訴狀繕本送達翌日）
    ，為有理由，應予准許；逾此部分之請求，則無理由，應予
    駁回。
七、本件原告勝訴部分，係適用簡易程序所為被告敗訴之判決，
    爰依職權宣告假執行。
中　　華　　民　　國　　111 　年　　8 　　月　　26　　日
                       法  官  趙義德
以上為正本係照原本作成。
如不服本判決，應於送達後20日內，向本院提出上訴狀並表明上
訴理由，如於本判決宣示後送達前提起上訴者，應於判決送達後
20日內補提上訴理由書（須附繕本）。 
中　　華　　民　　國　　111 　年　　8 　　月　　26　　日
                       書記官  張裕昌